【裁判字號】    99,訴,1393
【裁判日期】    991222
【裁判案由】    違反毒品危害防制條例
【裁判全文】
臺灣彰化地方法院刑事判決              99年度訴字第1393號
公  訴  人  臺灣彰化地方法院檢察署檢察官
被      告  巫健維
上列被告因違反毒品危害防制條例案件，經檢察官提起公訴（99
年度毒偵字第1593號），被告於準備程序進行中就被訴事實為有
罪之陳述，本院合議庭裁定改由受命法官獨任以簡式審判程序審
理，判決如下：
    主    文
巫健維施用第一級毒品，累犯，處有期徒刑玖月，扣案之注射針
筒壹支沒收；又施用第一級毒品，累犯，處有期徒刑拾月，扣案
之注射針筒壹支沒收。主刑部分應執行有期徒刑壹年伍月。
    犯罪事實
一、巫健維前於民國95年間因竊盜、搶奪等案件，經臺灣高等法
    院臺中分院以96年度上訴字第1119號判決判處應執行有期徒
    刑5 年確定，嗣因符合中華民國九十六年罪犯減刑條例之規
    定，經臺灣高等法院臺中分院以96年度聲減字第956 號裁定
    減其宣告刑二分之一，並裁定應執行有期徒刑2 年6 月確定
    ，經送監執行，於98年4 月10日縮短刑期假釋出監付保護管
    束，並於98年5 月6 日保護管束期滿未經撤銷假釋，而視為
    執行完畢。又其前於90年間因施用毒品案件，經本院裁定送
    觀察、勒戒後，認無繼續施用毒品之傾向，於90年5 月30日
    執行完畢釋放，並經臺灣彰化地方法院檢察署檢察官以90年
    度毒偵字第1290、2116、2443號為不起訴處分確定；又於上
    開觀察、勒戒執行完畢釋放後5 年內之90年間因施用毒品案
    件，經本院裁定送觀察、勒戒後，認有繼續施用毒品之傾向
    ，再經本院以90年度毒聲字第3614號裁定令入戒治處所施以
    強制戒治，嗣經戒治所評定合格，認無繼續戒治之必要，由
    本院以91年度毒聲字第2031號裁定停止戒治付保護管束，並
    於91年9 月17日保護管束期滿未經撤銷停止戒治，而執行完
    畢，所涉刑案部分，則經本院以90年度訴字第1535號判決判
    處有期徒刑7 月確定（第1 案）；復於91年間因施用毒品案
    件，經本院經本院裁定令入戒治處所施以強制戒治，於93年
    1 月6 日執行完畢，所涉刑案部分，則經本院以91年度訴字
    第1318號判決判處有期徒刑7 月確定（第2 案）；再於92年
    間因施用毒品案件，經本院以92年度斗簡字第240 號判決判
    處有期徒刑3 月確定（第3 案），嗣第2 案與第3 案經本院
    以93年度聲字第21號裁定應執行有期徒刑8 月確定，經與第
    1 案入監接續執行，於93年11月29日縮短刑期假釋出監付保
    護管束，並於94年1 月19日保護管束期滿未經撤銷假釋，視
    為執行完畢。詎巫健維仍不知悔改，復先後為下列犯行：
（一）基於施用第一級毒品海洛因及第二級毒品甲基安非他命之
      犯意，於99年8 月22日上午10時許，在其位於彰化縣田尾
      鄉○鎮村○○路○ 段159 號住處外之田裡，以將海洛因、
      甲基安非他命加水混合後，再用針筒注射之方式，同時施
      用第一級毒品海洛因及第二級毒品甲基安非他命1 次。
（二）基於施用第一級毒品海洛因之犯意，於99年8 月24日上午
      10時10分許，在彰化縣永靖鄉第一公墓廁所旁之樹下，以
      將海洛因摻水置於針筒內注射之方式，施用第一級毒品海
      洛因1 次。
（三）嗣警於99年8 月24日上午10時20分許，於上開公墓廁所旁
      發現巫健維左手手肘有注射針孔痕跡，而合理懷疑其有施
      用毒品行為，經警詢問，巫健維始坦承其上開如犯罪事實
      欄一、（二）所示之施用第一級毒品海洛因之犯行；巫健
      維並於同日在有偵查犯罪職權之公務員發覺其上開犯罪事
      實欄一、（一）之犯行前，主動向員警自首該次施用毒品
      犯行而接受裁判，並將其所有供上開2 次施用毒品犯行所
      用之注射針筒1 支交予警方查扣，嗣經其同意採尿送驗，
      結果確呈嗎啡、可待因及甲基安非他命陽性反應，而悉上
      情。
二、案經彰化縣警察局員林分局報告臺灣彰化地方法院檢察署檢
    察官偵查起訴
    理    由
一、本件被告巫健維所涉為死刑、無期徒刑、最輕本刑為3 年以
    上有期徒刑或高等法院管轄第一審案件以外之罪，並於本院
    行準備程序時就被訴事實為有罪之陳述，本院合議庭依刑事
    訴訟法第273 條之1 第1 項規定，裁定改由受命法官獨任行
    簡式審判程序，先予敘明。
二、訊據被告對於上開事實均坦承不諱，並有詮昕科技股份有限
    公司99年9 月10日報告編號00000000號濫用藥物尿液檢驗報
    告（偵卷第43頁）、彰化縣警察局員林分局委託檢驗尿液代
    號與真實姓名對照認證單（偵卷第20頁）各1 份在卷可憑，
    並有扣案之注射針筒1 支可資佐證，足認被告自白與事實相
    符，本件事證明確，被告犯行堪以認定。
三、按毒品危害防制條例就施用毒品者，僅限於「初犯」及「5
    年後再犯」二種情形，始應先經觀察、勒戒或強制戒治程序
    。倘被告於5 年內已再犯，經依法追訴處罰，縱其第3 次（
    或第3 次以上）再度施用毒品之時間，在初犯經觀察、勒戒
    或強制戒治執行完畢釋放5 年以後，已不合於「5 年後再犯
    」之規定，且因已於「5 年內再犯」，顯見其再犯率甚高，
    原實施觀察、勒戒或強制戒治，已無法收其實效，即應依毒
    品危害防制條例第10條處罰（參照最高法院95年度第7 次刑
    事庭會議決議、97年度第5 次刑事庭會議決議意旨）。查，
    本件被告前因施用毒品案件，經送觀察、勒戒後，於90年5
    月30日執行完畢釋放，又於觀察、勒戒執行完畢釋放後5 年
    內，再因施用毒品等案件，經本院判處有期徒刑確定，復為
    本件施用毒品犯行經警查獲，揆諸前開說明，自與前揭條例
    第20條第3 項之規定僅得適用於「5 年後再犯」之情形不符
    ，公訴人就被告本案施用毒品之犯行提起公訴，核無違誤，
    自應由本院依法判決。
四、核被告就犯罪事實欄一、（一）所為，係犯毒品危害防制條
    例第10條第1 項之施用第一級毒品罪及同法條第2 項之施用
    第二級毒品罪；就犯罪事實欄一、（二）所為，係犯毒品危
    害防制條例第10條第1 項之施用第一級毒品罪。被告為供施
    用而持有各該級毒品之低度行為，應為施用之高度行為所吸
    收，均不另論罪。被告如犯罪事實欄一、（一）所示之犯行
    係以一行為同時施用第一、二級毒品，為想像競合犯，應依
    刑法第55條規定，從一重論以施用第一級毒品罪。又被告先
    後2 次施用毒品犯行，時間已有所間隔，顯係基於個別犯意
    為之，應予分論併罰。被告有前揭刑案執行完畢之情形，此
    有臺灣高等法院被告前案紀錄表1 份在卷可按，其受有期徒
    刑之執行完畢後，5 年內故意再犯本案有期徒刑以上之罪，
    均為累犯，均應依刑法第47條第1 項規定加重其刑。又被告
    如犯罪事實欄一、（一）所示之施用毒品犯行，係於有偵查
    犯罪職權之警察機關尚不知其有該次施用毒品行為之前，即
    主動向員警坦承有該次施用海洛因及甲基安非他命情事，此
    有警訊筆錄在卷可稽（偵卷第13頁反面），且被告復有接受
    審判之情，爰依刑法第62條前段規定，就該次犯行減輕其刑
    ，且依法先加後減之。爰審酌被告曾有多次施用毒品之不良
    素行，經觀察、勒戒及強制戒治後，仍不知悔改警惕，猶繼
    續施用毒品，屢被緝獲，足見其雖經觀察、勒戒及強制戒治
    之治療程序，始終未徹底戒絕施用毒品遠離毒害，顯然無視
    於毒品對於自身健康之戕害及國家對於杜絕毒品犯罪之禁令
    ，本應予以嚴懲，惟斟酌被告施用毒品僅戕害己身，且犯後
    坦承犯行，態度良好等一切情狀，分別量處如主文所示之刑
    ，並定其應執行之刑，以示懲儆。至扣案之注射針筒1 支，
    為被告所有且供其為犯罪事實欄一、（一）（二）所示2 次
    犯行所用之物，業據被告供明在卷（本院99年12月8 日審判
    筆錄第3 頁），應依刑法第38條第1 項第2 款規定沒收之。
據上論斷，應依刑事訴訟法第273 條之1 第1 項、第299 條第1
項前段，毒品危害防制條例第10條第1 項、第2 項，刑法第11條
、第55條、第47條第1 項、第62條前段、第51條第5 款、第38條
第1 項第2 款，判決如主文。
本案經檢察官戴連宏到庭執行職務。
中    華    民    國    99    年    12    月    22    日
                  刑事第二庭      法  官  江彥儀
以上正本證明與原本無異。
如不服本判決應於收受判決後10日內向本院提出上訴書狀，並
應敘述具體理由。其未敘述上訴理由者，應於上訴期間屆滿後
20日內向本院補提理由書(均須按他造當事人之人數附繕本)
「切勿逕送上級法院」。
中    華    民    國    99    年    12    月    22    日
                                  書記官  黃明慧
附錄本案論罪科刑法條：
毒品危害防制條例第10條
施用第一級毒品者，處 6 月以上 5 年以下有期徒刑。
施用第二級毒品者，處 3 年以下有期徒刑。

司法院資訊處製作；財團法人民間司法改革基金會備份。
